【裁判字號】    97,審易,1429
【裁判日期】    971031
【裁判案由】    詐欺
【裁判全文】
臺灣桃園地方法院刑事判決            97年度審易字第1429號
公  訴  人  臺灣桃園地方法院檢察署檢察官
被      告  甲○○
            乙○○
共      同
選任辯護人   曾昭牟律師
上列被告等因詐欺案件，經檢察官提起公訴（96年度偵字第4601
號），嗣被告於準備程序進行中為有罪之陳述，經本院合議庭裁
定由受命法官獨任進行簡式審判程序後，聲請改依協商程序而為
判決，本院判決如下：
    主  文
甲○○共同連續意圖為自己不法之所有，以詐術使人將本人之物
交付，處有期徒刑拾月，減為有期徒刑伍月，如易科罰金，以銀
元佰元即新臺幣玖佰元折算壹日。
乙○○共同連續意圖為自己不法之所有，以詐術使人將本人之物
交付，處有期徒刑拾月，減為有期徒刑伍月，如易科罰金，以銀
元佰元即新臺幣玖佰元折算壹日。
    事實及理由
一、本件被告等所犯係死刑、無期徒刑或最輕本刑為3 年以上有
    期徒刑以外之罪，其於準備程序中就被訴事實為有罪之陳述
    ，經本院告知簡式審判程序之旨，並聽取公訴人、被告及辯
    護人之意見後，爰依刑事訴訟法第273 條之1 第1 項規定合
    議裁定由受命法官獨任進行簡式審判程序。
二、緣因台灣桃園國際機場（原名為中正國際航空站，現已更名
    ，下稱中正航站）附近周遭（含桃園縣大園鄉、蘆竹鄉、中
    壢市山東里、月眉里及台北縣林口鄉等）係位於台灣省政府
    環境保護處於84年10月4 日以84環二字第66064 號公告之航
    空噪音管制區範圍內，因該管制區內住戶居民長年飽受中正
    機場民用航空機起降之噪音所苦，嚴重影響住戶之身心健康
    及生活品質，交通部乃自85年間起，對中正航站每一起降之
    航班徵收降落費，並於民國87年1 月21日公布修正民用航空
    法37條，將降落費改稱為噪音防制費，並將航空噪音防制設
    施經費補助工作法制化，逐年編列預算補助噪音管制區內居
    民裝置噪音防制設施（經公告為第一級之噪音管制區每戶居
    民可補助新台幣（下同）4 萬元、第二級之住戶可補助8 萬
    元，第三級之住戶則可補助16萬元）；是交通部乃依民用航
    空法第37條第4 項，於89年6 月23日以交通部交航發字第89
    27號令發布「航空噪音防制經費分配及使用辦法」，對於公
    告之噪音管制區內住戶，補助「噪音防制費」，供住戶在其
    噪音管制區內之住宅設置「防音門窗」「空調設備」「其他
    必要之航空噪音防制措施如吸音天花板、牆壁粉光、吸音壁
    面、吸音窗簾、開口部消音箱及吸排氣機」等噪音防制措施
    ；且為辦理各機場航空噪音設施之補助工作，交通部民用航
    空局（下稱民航局）並依前開辦法設置「航空噪音防制工作
    審議委員會」，並於各航站設立「航空噪音改善執行小組」
    （下稱噪改小組）。而中正航站依上開辦法設立噪改小組後
    ，遂自90年起至93年9 月底止，開始實施所謂「第一輪」之
    噪音防制補助工作；另自93年9 月起並繼續辦理「第二輪」
    之噪音防制工程之補助工作迄今。而依民航局依上開「航空
    噪音防制經費分配及使用辦法」第4 條第2 項規定而於89
    年9 月1 日頒定之「各機場周圍地區航空噪音防制經費補助
    工作計畫」第9 條與民航局89年11月24日所制定之「民航局
    所屬各機場周圍地區航空噪音防制經費補助工作許畫申請書
    填寫須知草案」第7 條之規定，對於公告之噪音管制區內之
    住戶申請航空噪音防制補助時，須合於補助航空噪音防制設
    施之各住戶所提申請書經所在地航空站「航空噪音改善執行
    小組」核定補助經費額度並取得航空站之核定通知書後，自
    行委託噪音防制廠商施工，並經航站噪改小組檢查合格後，
    由各申請人到航站領取補助費用或由航站將補助費用直接匯
    入申請人存款帳戶，合先敘明。
三、甲○○係慶沅工程有限公司（下稱慶沅公司）之實際負責人
    ，乙○○則為上成電業行之實際負責人，渠2 人於94、95年
    間即附表2 、1 所示犯罪時間，分別與附表2 、1 所示居住
    於上述公告噪音管制區內之住戶（均另由檢察官依職權不起
    訴處分），基於意圖為自己不法所有之概括犯意聯絡，由附
    表2 、1 所示之住戶向中正航站提出航空噪音防制經費補助
    之申請後，再由甲○○、乙○○提供冷氣機或冷氣機殼，為
    上述住戶形式安裝於渠等位於噪音管制區內之住宅，卻未實
    地裝設相關之電源、排水相關設施，再照相後，由負責實地
    完工檢查驗收之中正航站噪改小組成員徐迪群等人（均已由
    檢察官另行起訴）辦理驗收，待驗收完畢後，再行將該冷氣
    機交由甲○○、乙○○或由住戶自行拆卸至他處安裝，致中
    正航站不知情之審核人員陷於錯誤，而核准同意補助，並由
    中正航站之會計經辦人員將每戶噪音防制經費補助款匯至附
    表2 、1 住戶之帳戶內，附表2 之各住戶再與甲○○，附表
    1 之各住戶再與乙○○朋分上開詐得之補助款。案經臺灣桃
    園地方法院檢察署檢察官簽分偵辦偵查後起訴。
四、證據名稱：
  (一)被告甲○○、乙○○於法務部調查局桃園縣調查站、檢察官
    偵訊及本院準備程序中之自白。
  (二)證人詹茂松、邵阿義、證人即上成電業行股東麥福祿、證人
    郭好風、黃建亨、陳麗珠、陳秀珍、黃淑貞、曾榮祥、鍾瑞
    吉、吳張樹蘭於檢察官偵訊中之證述。
  (三)噪音補助款完工報告書暨統一發票22份、臺灣桃園地方法院
    檢察署於住戶冷氣裝設情形之勘驗筆錄22份等附卷可稽。
五、本件經檢察官與被告2 人於審判外達成協商之合意且被告均
    已認罪，其合意內容為：就其詐欺部分，被告2 人願受科刑
    範圍各為有期徒刑10月，均減為有期徒刑5 月。經查，上開
    協商合意並無刑事訴訟法第455 條之4 第1 項所列情形之一
    ，檢察官聲請改依協商程序而為判決，本院爰不經言詞辯論
    ，於協商合意範圍內為協商判決，合予敘明。
六、附記事項：
  (一)查被告2 人行為後，刑法於民國94年2 月2 日修正公布，於
    95 年7月1 日施行。按行為後法律有變更者，適用行為時之
    法律，但行為後之法律有利於行為人者，適用最有利於行為
    人之法律，現行刑法第二條第一項定有明文。刑法第二條本
    身雖經修正，但刑法第二條既屬適用法律之準據法，本身尚
    無比較新舊法之問題，應一律適用裁判時之現行刑法第二條
    規定以決定適用之刑罰法律，核先敘明。又以本次刑法修正
    之比較新舊法，應就罪刑有關之共犯、未遂犯、想像競合犯
    、牽連犯、連續犯、結合犯，以及累犯加重、自首減輕暨其
    他法定加減原因（如身分加減）與加減例等一切情形，綜其
    全部罪刑之結果而為比較（參見最高法院九十五年度第八次
    刑庭會議決議）。經查：
  1.共犯部分：刑法第28條共犯之規定，於94年1 月7 日修正、
    95年7 月1 日施行前之規定為：「二人以上共同實施犯罪之
    行為者，皆為正犯」，現行刑法之規定則為：「二人以上共
    同實行犯罪之行為者，皆為正犯」，揆諸本條之修正理由係
    為釐清陰謀共同正犯、預備共同正犯、共謀共同正犯是否合
    乎本條規定之正犯要件。而本案被告2 人無論依修正前或修
    正後之刑法第28條規定，均為正犯，應適用修正後刑法第28
    條規定。
  2.刑法第339 條第1 項之詐欺取財罪，法定刑所得科或併科之
    罰金為1 千元以下罰金，據修正後刑法施行法增訂第1 條之
    1 ：「中華民國九十四年一月七日刑法修正施行後，刑法分
    則編所定罰金之貨幣單位為新臺幣。九十四年一月七日刑法
    修正時，刑法分則編未修正之條文定有罰金者，自九十四年
    一月七日刑法修正施行後，就其所定數額提高為三十倍。但
    七十二年六月二十六日至九十四年一月七日新增或修正之條
    文，就其所定數額提高為三倍」及刑法第33條第5 款修正為
    ：「主刑之種類如下：五、罰金：新臺幣一千元以上，以百
    元計算之」等規定，是依修正後之法律，刑法第339 條第1
    項詐欺取財罪所得科或併科之罰金刑最高為新臺幣3 萬元、
    最低為新臺幣1 千元；然依被告行為時之刑罰法律，即罰金
    罰鍰提高標準條例第1 條前段規定得提高之倍數為2 倍至10
    倍及刑法第33條第5 款規定之罰金最低額1 元計算，刑法第
    339 條第1 項之詐欺取財罪所得科或併科罰金刑最高額為1
    萬元，最低額為銀元1 元，經依現行法規所定貨幣單位折算
    新臺幣條例第2 條換算為新臺幣，最高額雖與新法同為新臺
    幣3 萬元，然最低額僅為新臺幣3 元。因此，比較上述修正
    前、後之刑罰法律，自以被告行為時關於科處罰金刑之法律
    較有利於被告，適用行為時法。
  3.被告等行為後，刑法第56條關於連續犯之規定業於95年7 月
    1 日修正刪除生效，該連續犯規定刪除後，除法理上合於接
    續犯、包括一罪之情形仍可認為構成單一之犯罪外，其於數
    犯罪行為之情形，即應依刑法第51條之規定予以分論併罰，
    此刪除雖非犯罪構成要件之變更，但顯已影響行為人刑罰之
    法律效果，自屬法律有變更，是自應依新法第2 條第1 項規
    定，比較新、舊法何者對被告有利，經比較新、舊法結果，
    被告行為時法律即舊法對被告較為有利。
  4.被告等行為後刑法第41條規定已有修正，行為時之刑法第41
    條第1 項有關易科罰金之折算標，修正前罰金罰鍰提高標準
    條例第二條前段（現已刪除）規定，就其原定數額（一元以
    上三元以下）提高為一百倍折算一日，則本件被告行為時之
    易科罰金折算標準，應以銀元一百元以上三百元以下折算一
    日，經折算為新臺幣後即以新臺幣三百元以上九百元以下折
    算一日，惟95年7 月1 日施行之刑法第41條第1 項前段則規
    定：「犯最重本刑為五年以下有期徒刑以下之刑之罪，而受
    六個月以下有期徒刑或拘役之宣告者，得以新臺幣一千元、
    二千元或三千元折算一日，易科罰金。」，比較修正前後之
    易科罰金折算標準，以修正施行前之規定，較有利於被告，
    依修正後刑法第2 條第1 項前段之規定，應適用行為時即修
    正前刑法第41條第1 項前段、修正前罰金罰鍰提高標準條例
    第2 條之規定較有利於被告，並依修正前刑法第41條第1 項
    前段及修正前罰金罰鍰提高標準條例第2 條之規定諭知易科
    罰金之折算標準。
  (三)被告2 人所為詐欺犯行之犯罪時間均在96年4 月24日以前，
    所犯均為刑法第339 條第1 項之罪，合於減刑條件，與中華
    民國九十六年罪犯減刑條例第2 條第1 項第3 款規定相符，
    應減其刑期2 分之1 。
七、應適用之法條：刑事訴訟法第273 條之1 第1 項、第455 條
    之4 第2 項、第455 條之8 ，修正後刑法第2 條第1 項前段
    、第28條，刑法第339 條第1 項，修正前刑法第56條、第41
    條第1 項前段，刑法施行法第1 條之1 第1 項、第2 項前段
    ，刪除前罰金罰鍰提高標準條例第2 條，現行法規所定貨幣
    單位折算新臺幣條例第2 條，中華民國九十六年罪犯減刑條
    例第2 條第1 項第3 款、第7 條，判決處刑如主文。
八、本判決除有刑事訴訟法第455 條之4 第1 項第1 款、第2 款
    、第4 款、第6 款、第7 款所定情形之一，或違反同條第2
    項規定者外，不得上訴。
九、如不服本件判決，得自收受判決送達之日起10日內，向本院
    提出上訴書狀，上訴於第二審法院。
本案經檢察官潘怡華到庭執行職務。
中    華    民    國    97    年    10    月    31    日
                  刑事庭    法  官  徐  培  元
以上正本證明與原本無異。
                            書記官  楊  美  慧
中    華    民    國    97    年    10    月    31    日
附錄論罪科刑法條：
刑法第339條第1項
意圖為自己或第三人不法之所有，以詐術使人將本人或第三人之
物交付者，處5 年以下有期徒刑、拘役或科或併科1 千元以下罰
金。
附表1：
┌──┬────┬────┬────┬─────────┬──────────┐
│編號│住戶姓名│犯罪時間│發票日期│聲請冷氣機補助金額│聲 請 裝 機 之 地 點│
├──┼────┼────┼────┼─────────┼──────────┤
│ 01 │邵阿義  │94年7 月│94年9 月│80000元           │桃園縣大園鄉圳頭村6 │
│    │        │30日    │30日    │                  │鄰圳股頭35號        │
├──┼────┼────┼────┼─────────┼──────────┤
│ 02 │陳蔡美香│94年9 月│94年11月│80000元           │桃園縣大園鄉圳頭村中│
│    │        │2 日    │2日     │                  │華路507號           │
├──┼────┼────┼────┼─────────┼──────────┤
│ 03 │戴振長  │95年1 月│95年3 月│30000元           │桃園縣大園鄉圳頭村6 │
│    │        │30日    │30日    │                  │鄰圳股頭33-4號      │
├──┼────┼────┼────┼─────────┼──────────┤
│ 04 │戴振興  │94年7 月│94年9 月│25000元           │桃園縣大園鄉圳頭村6 │
│    │        │30日    │30日    │                  │鄰圳股頭33號        │
├──┼────┼────┼────┼─────────┼──────────┤
│ 05 │徐李金英│94年9 月│94年11月│28000元           │桃園縣大園鄉竹圍村17│
│    │        │18日    │18日    │                  │鄰仁愛二街1巷10號   │
├──┼────┼────┼────┼─────────┼──────────┤
│ 06 │陳阿花  │94年9 月│94年11月│40000元           │桃園縣大園鄉果林村19│
│    │        │15日    │15日    │                  │鄰三民路2段106巷29號│
│    │        │        │        │                  │1樓                 │
├──┼────┼────┼────┼─────────┼──────────┤
│ 07 │陳秀珍  │94年8 月│94年10月│56000元           │桃園縣大園鄉埔心村15│
│    │        │25日    │25日    │                  │鄰海豐坡1-16號2樓   │
├──┼────┼────┼────┼─────────┼──────────┤
│ 08 │游美玉  │94年9 月│94年11月│35000元           │桃園縣大園鄉埔心村15│
│    │        │2 日    │2日     │                  │鄰海豐坡1-20號      │
├──┼────┼────┼────┼─────────┼──────────┤
│ 09 │郭振隆（│94年10月│94年12月│40000元           │桃園縣大園鄉田心村21│
│    │由其父郭│23日    │23日    │                  │鄰新興路201號       │
│    │好風代為│        │        │                  │                    │
│    │申請）  │        │        │                  │                    │
├──┼────┼────┼────┼─────────┼──────────┤
│ 10 │黃呂素珠│94年11月│95年1 月│32000元           │桃園縣大園鄉○○街41│
│    │（由其夫│10日    │10日    │                  │巷25號4樓           │
│    │黃建亨代│        │        │                  │                    │
│    │為申請）│        │        │                  │                    │
├──┼────┼────┼────┼─────────┼──────────┤
│ 11 │黃麗蓁（│94年10月│94年12月│80000元           │桃園縣大園鄉○○街57│
│    │由其父黃│10日    │10日    │                  │巷23號1樓           │
│    │建亨代為│        │        │                  │                    │
│    │申請）  │        │        │                  │                    │
└──┴────┴────┴────┴─────────┴──────────┘
附表2：
┌──┬────┬────┬────┬─────────┬──────────┐
│編號│姓  名  │犯罪時間│發票日期│聲請冷氣機補助金額│裝    機    地    點│
├──┼────┼────┼────┼─────────┼──────────┤
│ 01 │詹茂松  │94年10月│94年12月│21760元           │桃園縣大園鄉埔心村海│
│    │        │10日    │10日    │                  │豐坡10-6號          │
├──┼────┼────┼────┼─────────┼──────────┤
│ 02 │趙邱金鳳│94年9 月│94年11月│23600元           │桃園縣大園鄉果林村23│
│    │        │1 日    │1日     │                  │鄰71-9號            │
├──┼────┼────┼────┼─────────┼──────────┤
│ 03 │曾榮祥  │94年11月│95年1 月│25000元           │桃園縣大園鄉果林村25│
│    │        │4日     │4 日    │                  │鄰崁下179號         │
├──┼────┼────┼────┼─────────┼──────────┤
│ 04 │李蜜    │94年11月│95年1 月│76500元           │桃園縣大園鄉果林村25│
│    │        │4日     │4 日    │                  │鄰崁下180號         │
├──┼────┼────┼────┼─────────┼──────────┤
│ 05 │鍾瑞吉  │94年9 月│94年11月│41391元           │桃園縣大園鄉埔心村海│
│    │        │25日    │25日    │                  │豐坡206號           │
├──┼────┼────┼────┼─────────┼──────────┤
│ 06 │黃淑貞  │94年10月│94年12月│62360元           │桃園縣大園鄉埔心村18│
│    │        │25日    │25日    │                  │鄰中正東路444巷2號4 │
│    │        │        │        │                  │之4                 │
├──┼────┼────┼────┼─────────┼──────────┤
│ 07 │王文旭  │95年1 月│95年3 月│35525元           │桃園縣蘆竹鄉海湖村1 │
│    │        │1 日    │1 日    │                  │鄰海湖東路28巷10號  │
├──┼────┼────┼────┼─────────┼──────────┤
│ 08 │陳麗珠  │94年10月│94年12月│50000元           │桃園縣蘆竹鄉海湖村16│
│    │        │15日    │15日    │                  │鄰濱海路226巷1段28號│
├──┼────┼────┼────┼─────────┼──────────┤
│ 09 │吳張樹蘭│94年10月│94年12月│35201元           │桃園縣蘆竹鄉海湖村16│
│    │        │20日    │20日    │                  │鄰濱海路226巷1段24號│
├──┼────┼────┼────┼─────────┼──────────┤
│ 10 │連材源  │95年1 月│95年3 月│80000元           │桃園縣蘆竹鄉海湖村16│
│    │        │26日    │26日    │                  │鄰濱海路300巷1段17號│
├──┼────┼────┼────┼─────────┼──────────┤
│ 11 │黃珊鈺（│94年11月│95年1 月│35900元           │桃園縣蘆竹鄉海湖村智│
│    │由其母黃│25日    │25日    │                  │海一路7巷7號        │
│    │林素香代│        │        │                  │                    │
│    │為申請）│        │        │                  │                    │
└──┴────┴────┴────┴─────────┴──────────┘


司法院資訊處製作；財團法人民間司法改革基金會備份。
